臺灣臺南地方法院刑事判決　　　　　　　 94年度訴字第452號
公　訴　人　臺灣臺南地方法院檢察署檢察官
被　　　告　甲○○
選任辯護人　尤挹華律師
上列被告因強盜等案件，經檢察官提起公訴（94年度偵字第2745
號），本院判決如下：
    主  文
甲○○意圖為自己不法之所有，結夥三人，以強暴至使不能抗拒
，而取他人之物，處有期徒刑柒年捌月。
    事  實
一、甲○○曾於民國九十三年十月十四日凌晨，與丙○○（臺灣
    高雄地方法院另案判決）共同基於為自己不法所有之意圖，
    攜帶可發射子彈，具有殺傷力之改造手槍兇器一支，以甲○○駕駛汽車搭載丙○○沿路尋找強盜財物對象。於當日（十
    月十四日）凌晨四時許，甲○○、丙○○二人在高雄市前鎮
    區發覺單獨駕駛汽車之黃薇霖，乃尾隨其後，並於黃薇霖抵
    達住處下車之際，由丙○○下車持槍抵住黃薇霖，以此強暴
    方式使其不能抗拒後，命黃薇霖上車在高雄市區行駛，甲○○則駕車跟隨，嗣丙○○在高雄市立文化中心附近命黃薇霖
    下車，並取走黃薇霖放置在車上之皮包一只（內有現金新臺
    幣﹙下同﹚八萬元及化妝品等）後，駕駛黃薇霖汽車與甲○○在高雄縣鳳山市赤山地區會合，再先由丙○○將該汽車開
    至高雄縣鳥松鄉○○路附近停放，甲○○事後又將之開至高
    雄縣鳥松鄉○○路與昌文街口停放。強盜所得財物則朋分花
    用殆盡。嗣為警循線在九十三年十月十八日查獲（甲○○前
    述持有槍彈、強盜等犯行，業據臺灣高雄地方法院另案判決
    ），詎甲○○仍不知悔改。
二、甲○○於上揭強盜犯行為警查獲並經具保後，因缺錢花用，
    乃於綽號「阿祥」邀約下，另行起意，與「阿祥」及另一姓
    名年籍均不詳之成年男子共同基於為自己不法所有之犯意聯
    絡，於九十四年一月二十日晚間十一時、十二時許，由該姓
    名年籍均不詳之人駕駛車號不詳之自用小客車，搭載甲○○
    及「阿祥」二人前來臺南市區後沿途尋找行搶對象，適見乙○○獨自駕駛車號3523-FX號自用小客車，遂一路尾隨至臺
    南市○○路九五巷與文賢路三一三巷口，乙○○下車預備返
    家，「阿祥」即與甲○○下車，由「阿祥」持無殺傷力之玩
    具手槍一支，抵住乙○○，將其押入前開汽車右前座，「阿
    祥」自己坐上駕駛座，甲○○則進入該車後座，以此強暴方
    式使乙○○無法抗拒，而交付皮夾予甲○○，甲○○見該皮
    夾內有一提款卡，再令乙○○說出密碼後，由「阿祥」駕車
    前往臺南市○○路、成功路口之合作金庫銀行，甲○○再下
    車至該銀行提款機，以強盜取得之提款卡，接續四次輸入乙○○告知之密碼等不正方法，由該自動付款設備提領取得乙○○之存款共七萬五千元，得手後由「阿祥」駕車載甲○○
    、乙○○前往臺南市○○○路與新孝路口，並於該處搭乘由
    另一姓名年籍不詳者駕駛之汽車接應逃逸。嗣經乙○○報案
    後，為警循線查獲。
三、案經臺南市警察局第五分局報告臺灣臺南地方法院檢察署檢
    察官偵查起訴。
    理  由
一、訊據被告於警詢、偵訊及本院審理時，固坦承於上開時地，
    與綽號「阿祥」之人強盜取得乙○○之皮夾，並以其提款卡
    提領現金七萬五千元等情，惟矢口否認有與另一姓名年籍均
    不詳之人結夥三人強盜，且認伊於九十四年一月二十日之犯
    行與事實欄第一項犯行有連續犯之裁判上一罪關係，辯稱：
  (一)按公訴人起訴被告所涉及之犯罪行為，係以被告於九十四年
    一月二十日晚間十一、十二時許夥同綽號「阿祥」及不詳姓
    名兩名男子駕駛自小客車，見被害人乙○○獨自駕駛車號
    3523-FX號自小客車停車下車之際，持手槍一支尾隨乙○○
    進入車內強盜乙○○財物。而鈞院審理中，又發現臺灣高雄
    地方法院檢察署又起訴被告於九十三年十月十四日凌晨，以
    類似之手法對被害人黃薇霖強盜財物，由於本案與繫屬於臺
    灣高雄地方法院刑事庭之案件，時間相近、手法相同，且被
    告亦自承有連續犯之關係，雖被告隨後改口否認有概括犯意
    ，但顯然係畏罪辯解而已，本案與繫屬於臺灣高雄地方法院
    （以下簡稱為高雄地院）之案件，應屬於連續犯之同一案件
    。
  (二)按刑事訴訟法第八條規定：「同一案件繫屬於有管轄權之數
    法院者，由繫屬在先知法院審判之。但經共同之直接上級法
    院裁定，亦得由繫屬在後之法院審判。」如鈞院亦認本案與
    被告繫屬於臺灣高雄地方法院之案件有連續犯之關係，本於
    前開規定，應審究本案與被告繫屬於高雄地院之案件繫屬時
    間之先後，以定管轄權之歸屬，而被告繫屬於高雄地院案件
    於九十四年三月二十一日完成起訴程序，而本件則於九十四
    年四月十五日繫屬，對本案鈞院係繫屬在後之法院，應無管
    轄之權，本案應依刑事訴訟法第三百零三條第七款之規定，
    為不受理之判決。
  (三)再公訴人起訴被告同夥綽號「阿祥」男子所持有之手槍，認
    為係能傷害他人生命、身體之兇器，然系爭手槍並未扣案，
    被害人乙○○在其過去警詢、偵訊中僅陳述加害之人有持有
    手槍，對於手槍之真偽並未進一步陳述，而被告則一再聲請
    該把手槍為玩具手槍，其實情如何，若並無進一步之證據加
    以證明，顯難僅憑目前之證據資料，使人信服被告確實有持
    足以傷害他人生命、身體之兇器行搶，故本於罪疑唯輕原則
    ，尚難認為被告有加重強盜罪之嫌。
  (四)又公訴人依據被告之自白，認為被告亦有涉犯結夥三人以上
    強盜之行為，然查：
    (1)刑事訴訟法第一百五十六條第二項規定：「被告或共犯之
      自白，不得作為有罪判決之唯一證據，仍應調查其他必要
      之證據，以察其是否與事實相符。」今本案除被告自白有
      與綽號「阿祥」及另一名不詳姓名男子共同犯案外，並無
      其他積極之證據足以證明有三人以上結夥強盜之犯罪情形
      ，就連被害人亦一再陳述僅看到有兩人對其行搶，並僅能
      指認行搶當時坐在騎汽車後座之被告而已，顯然欠缺積極
      補強證據證明被告之自白為真正，自不能僅憑被告之自白
      認為被告有結夥三人以上強盜之犯行。
    (2)退步而言，縱認為被告之自白為真正，確實除被告外，尚
      有綽號「阿祥」及另一名不詳姓名男子參與強盜犯行，然
      依據最高法院二十三年上字第一二二○號判例所示，「刑
      法第三百二十一條第一項第四款所稱結夥三人，係以結夥
      犯全體俱有責任能力或有犯意之人為構成要件，若其中一
      人係欠缺責任能力或責任要件之人，則雖有加入實施之行
      為，仍不得算入結夥三人之內。」該名不詳姓名男子，究
      竟有無責任能力，有無故意過失，亦需有積極之證據加以
      證明，不能僅憑被告之陳述而認定該名不詳姓名男子有責
      任能力及責任條件，若不能積極證明此節，亦不足認為有
      結夥三人以上強盜之犯罪行為。
    (3)縱退百萬步而言，如鈞院仍認為該不詳姓名男子有責任能
      力並合意參與強盜犯罪行為，亦請考量該不詳姓名男子並
      未參與強盜犯罪行為構成要件內之行為，此憑被告人之陳
      述即可以確認，乃不爭之事實，依據最高法院七十六年台
      上字第七二一○號判例所示：「刑法分則或刑法特別法中
      規定之結夥二人或三人以上之犯罪，應以在場共同實施或
      在場參與分擔實施犯罪之人為限，不包括同謀共同正犯在
      內。司法院大法官會議釋字第一○九號解釋「以自己共同
      犯罪之意思，事先同謀，而由其中一部份之人實施犯罪之
      行為者，均為共同正犯」之意旨，雖明示將「同謀共同正
      犯」與「實施共同正犯」併包括於刑法總則第二十八條之
      「正犯」之中，但此與規定於刑法分則或刑法特別法中之
      結夥犯罪，其態樣並非一致。」之意旨，該不詳姓名男子
      既然並未在場實施強盜行為，又未在場參與分擔實施犯罪
      行為，亦不能論為結夥者，故從法律之制度，實不足認為
      有結夥三人以上強盜之犯罪行為。
  (五)綜上所陳，本案確實並無積極證據足以證明被告下手強盜之
    際，有持有足以傷害人命、身體之兇器，亦無結夥三人以上
    犯強盜罪之情事，尚不足認定被告有加重強盜之罪云云。
二、按同一案件繫屬於有管轄權之數法院者，由繫屬在先之法院
    審判，刑事訴訟法第八條前段固有明文，被告並以本件與伊
    於高雄地院九十四年度訴字第一一八六號繫屬如事實欄第一
    項所載犯行，有連續犯之裁判上一罪關係，抗辯本件應由繫
    屬在先之高雄地院管轄。然刑法第五十六條所規定之「連續
    犯」，需連續數行為出於同一概括犯意，而所謂「概括犯意
    」，必須其多次犯罪行為「自始」均在一個「預定犯罪計劃
    」以內，出於主觀上始終同一犯意之進行，若中途另有新犯
    意發生，縱所犯為同一罪名，究非連續其初發的意思，即不
    能成立連續犯，最高法院七十年台上字第六二九六號著有判
    例可資參照。查被告先後於高雄及臺南所為之二次犯行，手
    法雖均雷同，惟其間相距三月，時間上已有相當阻隔；且被
    告於本院本院訊問時已供稱：當初沒有連續犯強盜案之概括
    犯意等情（九十四年五月十八日訊問筆錄），於本院審理中
    ，復供稱係因積欠他人債務無法清償，且前於高雄之強盜犯
    行被查獲後，為具保更使財務狀況惡化，才再犯本件等語（
    九十四年十二月八日審判筆錄，第五頁）；對照被告於警詢
    及偵訊中，自陳係綽號「阿祥」打電話提議行搶等情（警卷
    第五頁、偵查卷第十頁），足認被告係於高雄犯下前案後，
    因財務變化及他人提議，始另行起意再犯本件，並非在其自
    始之計畫內，自非基於概括之犯意而為，自不能認有連續犯
    之裁判上一罪關係。是被告抗辯本件與高雄地院所繫屬之九
    十四年度訴字第一一八六號為同一案件，應由繫屬在先之高
    雄地院管轄云云，乃不可採，本院應依法為實質審理。
三、次查，被告有關與綽號「阿祥」者共同趁乙○○下車預備返
    家之際，挾持乙○○上車，命其交出皮夾，再指引「阿祥」
    開車前往臺南市○○路、成功路口合作金庫銀行提領七萬五
    千元之自白，經核與被害人乙○○於本院審理時所證述被害
    情節相符，另有被害人乙○○存摺提領記錄影本一紙附於警
    卷內可稽；又被告領款時，為合作金庫自動提款機監視器錄
    影所得翻拍照片四幀，以及被告與「阿祥」領得現金後為臺
    南市○○路三一三巷六六號錄影監視器所錄得翻拍照片四幀
    ，均經證人乙○○明確指認即行搶之歹徒無疑，被告於偵訊
    中復自承即為照片內領款之人；再被告領款後丟棄合作金庫
    之明細表，經員警採集指紋送請內政部警政署刑事警察局鑑
    定結果，亦與被告右中指指紋相符，有該局九十四年一月二
    十七日刑紋字第0940016740號鑑驗書存於警卷內足憑，堪認
    被告前述自白均為事實。至被告辯稱係持無殺傷力之玩具槍
    行搶，並未攜帶兇器，且非結夥三人行搶，經查：
  (一)被告於警詢、偵訊及本院準備程序中，均陳稱本件行搶所使
    用之「槍枝」為「阿祥」所有，惟不清楚該「槍枝」是否為
    真槍，嗣於本院審理時，則改稱該「槍枝」為伊所有之「BB
    彈槍」，前後供述已有出入。證人乙○○於本院固證稱「阿
    祥」所持有的「槍枝」外型看起來很像真槍，然亦稱對槍械
    不具專業知識，無法判斷有無殺傷力（本院九十四年八月九
    日審判筆錄，第四頁、第三頁），其證詞復不能作為該「槍
    枝」有無殺傷力之認定基礎。再參酌本件「阿祥」所持「槍
    枝」實際上並未扣案，無從鑑定以判斷是否為可發射子彈、
    具有殺傷力之槍械，依罪疑惟輕之法則，膺任當時被告所持
    有僅係「玩具槍」並無殺傷力，既不能認定該玩具手槍可否
    正常射擊，尚亦無從判斷客觀上是否足以對人之生命、身體
    造成危害，公訴意旨認被告共同持有兇器行搶部份，即屬無
    法證明。
  (二)被告於本院審理時，雖辯稱僅有伊與「阿祥」二人行搶，並
    陳稱係為早點結束警詢，始虛構有第三名嫌犯云云。然被告
    於偵訊及本院準備程序初訊中，復均供稱有第三名嫌犯存在
    ，已如前述；對照被告係於選任辯護人九十四年五月五日提
    出所犯僅為普通強盜罪之答辯後，始翻異前詞，被告是否為
    避重就輕而改異前詞，即有可疑。酌以被告於本院準備程序
    中，陳稱該第三人係「阿祥」的朋友，年紀與「阿祥」差不
    多，約二十四、五歲等語，對該姓名年籍不詳之第三位嫌犯
    已有具體描述，顯難認係憑空虛構。再審諸被告前於高雄行
    搶時，係由第三人丙○○進入車內控制被害人，被告則開車
    從後尾隨接應之模式，以及本件被告行搶之時間為人車稀少
    之凌晨，伊與「阿祥」命證人乙○○讓渠等下車之地點復為
    工廠林立之安平工業區內，更無計程車巡迴等待載客之可能
    ，被告於審理時所辯下車後與「阿祥」在巷道內搭計程車離
    開云云，顯然不合情理。被告係與「阿祥」進入車內控制乙○○並強取財物，另有一姓名年籍不詳之成年男子開車從後
    接應之情，足堪認定，被告辯稱並無第三名嫌犯存在，即不
    可採。
    (1)被告雖又質疑該第三名嫌犯之責任能力、責任條件無從證
      明。然查，被告自陳該第三人之年約二十四、五歲，業如
      前述，該第三人已具完全責任能力；再據被告於警詢及偵
      訊中所述本件係由該姓名不詳之成年男子開車，並於發現
      乙○○獨自駕駛後開車尾隨，事後該男子亦參與朋分贓款
      等情，足見該姓名不詳之成年男子與被告、「阿祥」間就
      強盜乙○○財物有犯意之聯絡與行為之分擔，該男子有犯
      罪故意，自堪認定。
    (2)被告另引最高法院七十六年台上字第七二一○號判例，抗
      辯該姓名不詳之人不得計入結夥之三人內。然審之該判例
      意旨，乃稱結夥二人或三人以上之犯罪，須排除「同謀共
      同正犯」，至若在場共同實施或在場參與分擔時時犯罪者
      ，仍應算入結夥之人數。前述姓名不詳之人係駕車搭載被
      告與「阿祥」沿路尋找行搶對象，於選定乙○○後，亦由
      該姓名不詳之人「駕車尾隨」至乙○○下車之處，嗣被告
      與「阿祥」進入乙○○車內強取財物並前往提領現金時，
      該姓名不詳之人則另「駕車預備接應」，故該姓名不詳之
      人雖未直接共同參與強取乙○○財物行為之實施，然其隨
      侍接應之行為，於時間、地點均相密接並具關連性，隨時
      可以接應被告之犯行，雖不在被害人身邊，但仍處於與被
      害人極為密切關係，符合「在場」之要件，仍應認屬犯罪
      行為之「分擔」，而為結夥犯之一，被告此項抗辯亦不足
      取。
  (三)綜上諸點，本件被告於九十三年十月十四日與丙○○在高雄
    地區行搶後，因積欠債務，且經濟狀況惡化，而於「阿祥」
    邀約下另行起意，與「阿祥」及另一姓名不詳成年男子結夥
    三人，攜帶客觀上尚不足對生命、身體造成危害之玩具槍，
    由被告與「阿祥」控制乙○○強取皮夾、提領現金，另姓名
    不詳者則駕車從後接應分擔實施犯罪行為等情，堪予認定，
    本件事證已臻明確，被告犯行可以認定。
四、核被告與「阿祥」及姓名不詳成年男子結夥三人，以持玩具
    槍強押乙○○上車並喝令交出皮夾、告知提款卡密碼之強暴
    方式，取得乙○○所有之財物，再持強盜取得之提款卡與密
    碼，在自動提款設備提領取得乙○○存款，所為係犯刑法第
    三百三十條第一項之加重強盜罪及同法第三百三十九條之二
    之利用自動付款設備詐欺罪。被告與「阿祥」及另一姓名不
    詳之人就上開犯行，有犯意之聯絡與行為之分擔，均為共同
    正犯。被告雖分四次輸入密碼以提領現金，然各提領行為係
    於密切接近之時地實施，所侵害之法益亦屬相同，應包括認
    屬接續之一行為。又被告所犯前開二罪間，有方法結果之牽
    連關係，應依刑法第五十五條規定，從重論以一加重強盜罪
    。爰審酌被告與「阿祥」及另一姓名不詳之成年男子結夥三
    人，於深夜沿途隨機選擇單身夜歸女子為行搶對象，再持客
    觀上雖無危害然將造成被害人心理極大驚恐之玩具槍行搶之
    犯罪行徑，除直接侵害被害人之財產權外，更嚴重威脅社會
    治安，然被告僅強盜財物，尚未對被害人之人身為其他侵害
    ；被告犯罪後坦承部份犯行，惟否認有結夥三人之加重強盜
    行為之態度；以及被告前於九十三年十月間，已因相同犯案
    模式之強盜行為，經警查獲並由法院裁定交保，詎仍於前案
    偵查期間再犯
    本件，顯無畏懼刑罰之心等一切情狀，量處如主文所示之刑
    ，以資懲儆。
據上論斷，應依刑事訴訟法第二百九十九條第一項前段，刑法第
二十八條、第三百三十條第一項、第三百三十九條之二第一項、
第五十五條，判決如主文。
本案經檢察官丁○○到庭執行職務。
中　　華　　民　　國　　94　　年　　12　　月　　16　　日
　　　　　　　　　刑事第四庭  審判長法　官　宋明中
                                    法  官  陳欽賢
                                    法  官  吳坤芳
以上正本證明與原本無異。
如不服本判決，應於判決送達後10日內，向本院提出上訴狀。
　　　　　　　　　　　　　　　　書記官　陳怡吟
中　　華　　民　　國　　94　　年　　12　　月　　16　　日
附錄本案論罪科刑條文
中華民國刑法第330條
犯強盜罪而有第 321 條第 1 項各款情形之一者，處 7 年以上有
期徒刑。
前項之未遂犯罰之。
